臺灣板橋地方法院刑事判決　　　　　　　 94年度易字第903號
公　訴　人　臺灣板橋地方法院檢察署檢察官
被　　　告　乙○○
上列被告因業務侵占案件，經檢察官提起公訴（94年度偵字第
5584 號）， 本院判決如下：
    主  文
乙○○無罪。
    理  由
一、公訴意旨略以：被告乙○○於民國九十三年九月二十日上午
    八時許，受僱於丙○○經營之迅達機車快遞企業社（以下簡
    稱迅達企業社），擔任外務員，負責物品託管收送之職務，
    為從事物品託管收送業務之人。竟意圖為自己不法之所有，
    於同日上午十時三十分許，利用其任職於迅達企業社，負責
    向客戶收送物品之機會，至臺北縣新莊市○○路四七六巷二
    十七號，向丁○○收取ＯＫＷＡＰ廠牌Ａ２６７型行動電話
    一支後，未送至客戶指定地點即臺北縣樹林市○○街四十一
    號，而將該行動電話侵吞入己，並於同日下午一時許無故離
    職，因認被告涉犯刑法第三百三十六條第二項之業務侵占罪
    嫌云云。
二、按犯罪事實應依證據認定之，無證據不得認定其犯罪事實；
    又不能證明被告犯罪者，應諭知無罪之判決，刑事訴訟法第
    一百五十四條第二項、第三百零一條第一項分別定有明文。
    而犯罪事實之認定，應憑真實之證據，倘證據是否真實尚欠
    明確，自難以擬制推測之方法，為其判斷之基礎；而認定犯
    罪事實之證據係指足以認定被告確有犯罪行為之積極證據而
    言，該項證據自須適合於被告犯罪事實之認定，始得採為斷
    罪資料，最高法院著有五十三年臺上字第六五六號、二十九
    年上字第三一０五號判例可資參照。且刑事訴訟上證明之資
    料，無論其為直接或間接證據，均須達於通常一般之人均不
    致有所懷疑，而得確信其為真實之程度，始得據為有罪之認
    定，若其關於被告是否犯罪之證明未能達此程度，而有合理
    懷疑之存在，致使無從形成有罪之確信，根據「罪證有疑，
    利於被告」之證據法則，即不得遽為不利被告之認定，亦有
    最高法院七十六年度臺上字第四九八六號判例可參。以情況
　　證據（即間接證據）斷罪時，尤須基於該證據在直接關係上
  　所可證明之他項情況事實，本乎推理作用足以確證被告有罪
    ，方為合法，不得徒憑主觀上之推想，將一般經驗上有利被
    告之其他合理情況逕予排除，此觀諸最高法院三十二年上字
    第六十七號判例意旨亦甚彰明。
三、本件公訴人認被告涉犯業務侵占罪嫌，無非以告訴人丙○○
    之指述、證人甲○○之證詞及迅達企業社快遞人員履歷表、
    快遞託運單及報案三聯單等證據，為其論述之依據。訊據被
    告固承認其於九十三年九月二十日受僱於丙○○經營之迅達
    企業社，擔任外務員工作，負責收送客戶託運之物品，並曾
    於該日上午十時許前往臺北縣新莊市○○路四七六巷二十七
    號，向丁○○收取託運之物品，嗣於同日下午一時許離職等
    情，惟堅詞否認有何業務侵占犯行，辯稱：蘇文正託運之物
    品，伊確實有送達至臺北縣樹林市○○街四十一號之客戶指
    定地點，伊沒有侵占該手機等語。
四、經查：
  (一)被告於九十三年九月二十日受僱於丙○○經營之迅達企業社
    ，擔任外務員工作，負責收送客戶託運之物品，其於該日上
    午十時許，前往臺北縣新莊市○○路四七六巷二十七號，向
    丁○○收取託運之物品，應送往臺北縣樹林市○○街四十一
    號交予甲○○，惟甲○○並未收到，且被告於同日下午一時
    許離職之事實，為被告所自承，並據證人丙○○、甲○○於
    本院審理時證述明確（分見本院卷九十四年十月十三日、同
    年十一月十五日審判筆錄），復有迅達快遞人員履歷表、報
    案三聯單及機車快遞託運單各一紙（見偵查卷第二十六頁、
    第四十五頁）在卷可憑，堪予認定。惟上開證據僅能證明被
    告收取丁○○託運之物品後，甲○○並未收到之客觀事實而
    已，尚無法證明被告確有易持有上開手機為所有之侵占犯行
    。
  (二)證人甲○○於本院審理時，已證述：當時丁○○是要把手機
    送到臺北縣樹林市○○街四十一號，那是伊上班的工廠，工
    廠在巷子裡，不是很好找，工廠裡停放有一臺綠色、一臺藍
    色的送貨發財車，還有一臺紅色的ＢＭＷ轎車，伊當天中午
    十二時左右，有離開工廠約一個鐘頭等語明確。而對照被告
    所陳：我是在中午一點，將所有東西送完後，就打電話告訴
    丙○○要離職，我把丁○○託運的物品送到一個工廠，到達
    時，剛好有個小姐走過來倒水，我沒問她姓名，就把貨交給
    她，請她簽名，我送去的工廠裡停有兩輛汽車，一臺是紅色
    ＢＭＷ轎車，另一臺是藍色小貨車等情，核與證人丙○○於
    本院審理時證述：被告是在中午十二點半到一點中間，打電
    話說要離職的等情相符，足認被告送貨至臺北縣樹林市○○
    街四十一號之時間，應係當日中午十二時至一時許。該時段
    證人甲○○既不在上址工廠內，自無法排除被告將託運物品
    誤送他人之合理懷疑，故證人甲○○上開證詞，並非認定被
    告犯罪之適合證據。
  (三)再查，迅達企業社的託運單一式四聯，均為複寫製作，第一
    聯應分別由寄貨人、收貨人簽名確認後，繳回公司，惟被告
    離職後，經丙○○告知甲○○未收到貨物，並未返回公司協
    同丙○○處理善後，亦未將該紙託運單繳回迅達企業社之事
    實，為被告自承不諱，並據證人丙○○於本院審理時證述明
    確。被告此等不聞不問之處理方式，固可謂輕率不負責任，
    有違一般社會人士之工作態度。然證人丙○○亦證述：九十
    三年九月二十日當天，被告送了五件以上貨物，所有的託運
    單都沒有繳回公司，但其他客戶並沒有反應未收到貨，被告
    也沒有回公司領取其送貨之報酬等語綦詳，自亦不能以被告
    輕率、不負責任之處事態度，即逕推論其有侵占前揭手機之
    犯行。
  (四)證人丁○○託交被告送達甲○○之手機，係ＯＫＷＡＰ廠牌
    Ａ２６７型，在託運日之一星期以前，該手機係插入000
    0000000號ＳＩＭ卡使用，但託運時手機內並無ＳＩ
    Ｍ卡之事實，業據證人甲○○於本院審理時證述明確。惟臺
    北縣政府警察局土城分局警員於受理證人丙○○報案時，並
    未立即調閱上開門號之通聯紀錄，致無法查悉該手機之序號
    ，以利追查該手機於九十三年九月二十日以後，有無插入其
    他門號使用，進而得知該手機於託運後，究係由何人持有使
    用之事實，嗣遲至九十四年四月二十日，始由檢察官調取上
    開門號之通聯紀錄欲進行比對，然此時僅能取得九十三年十
    月二十一日以後之通聯紀錄，而斯時上開門號已由證人甲○○插入另具手機使用之事實，業據證人甲○○於本院審理時
    證述明確，故檢察官所查得之0000000000000
    00號手機序號，並非丁○○託交之手機序號。丁○○所託
    交被告運送之手機，嗣究由何人持有使用之客觀事實，既尚
    不明確，自不能以甲○○未收到該具手機為由，即逕推論係
    遭被告所侵占。
五、綜上所述，本件公訴人所舉證據，均尚不足以證明被告客觀
    上有將系爭手機易持有為所有之行為，此外復查無其他積極
    證據足資認定被告有何檢察官所指之業務侵占犯行，揆諸首
    開說明，不能證明被告犯罪，依法即應諭知被告無罪之判決
    。
據上論斷，應依刑事訴訟法第三百零一條條第一項，判決如主文
。
本案由檢察官楊展庚提起公訴，經檢察官溫祖德到庭執行職務。
中　　華　　民　　國　　94　　年　　11　　月　　29　　日
                  刑事第九庭    審判長法  官  樊季康
                                      法  官  張筱琪
                                      法  官  劉元斐
上列正本證明與原本無異。
檢察官如不服本判決，應於判決送達後十日內向本院提出上訴書
，上訴於臺灣高等法院。
                                      書記官  郭玉芬
中　　華　　民　　國　　94　　年　　11　　月　　29　　日
